【裁判字號】    90,訴,115
【裁判日期】    900409
【裁判案由】    偽造有價證券
【裁判全文】
台灣基隆地方法院刑事判決                            九十年度訴字第一一五號
    公  訴  人  台灣基隆地方法院檢察署檢察官
    被      告  丁○○
    指定辯護人  甲○○
右列被告因偽造有價證券案件，經檢察官提起公訴（九十年度偵字第四三六號），本
院判決如左：
    主      文
丁○○無罪。
    理      由
一、公訴意旨略以：被告丁○○未經被害人丙○○同意，於民國八十九年七月底，在
    基隆市○○路三十九號七樓第七０七室，偽造被害人丙○○所有基隆市第二信用
    合作社帳號０一四三００─四八七一八號、票據號碼為ＰＹ0000000號支
    票、面額新台幣（下同）二十五萬元、發票日為八十九年十月三十日之支票一紙
    後，交付被害人乙○○，作為退股之股金，因認被告涉有刑法第二百零一條第一
    項之偽造有價證券罪嫌云云。
二、公訴人認為被告涉有前述罪嫌，係以右揭事實業據被告坦承不諱，並經被害人丙
○○指訴綦詳，核與被害人乙○○所述情節相符，且前述支票影本一紙在卷可稽
    云云，而為其論據。
三、訊據被告堅決否認有前述犯行，辯稱：其與被害人丙○○在基隆市○○路三十九
    號七樓七０七室，合夥經營國騰資訊有限公司；經被害人同意，以被害人名義，
    向基隆市第二信用合作社，申請支票對外使用，被害人並將印鑑交其保管，授權
    其使用，約定若用之於公司，不必得被害人同意；若用之於私人，才須得被害人
    同意。本件是用於公司退股金，並非用私人，不必得被害人同意；只因其使用前
    疏未知會被害人，被害人才會掛失止付等語。
四、按犯罪事實應依證據認定之，無證據不得推定其犯罪事實，刑事訴訟法第一百五
    十四條定有明文。次按在證據法則上，當證據資料尚有對被告有利之存疑時，如
    無法依客觀方法排除此項合理之可疑時，依「罪疑利益歸被告原則」，不得以此
    項證據資料作為有罪判決之依據。再者，認定被告有罪之事實應憑證據；如未能
    發現相當之證據，或證據不足以證明，自不能以推測或擬制之方法，以為裁判之
    基礎；且認定事實所憑之證據，其為訴訟上之證明，須達於通常一般人均不致有
    所懷疑，而得確信其為事實之程度者，始得據為有罪之認定；倘其證明尚未達到
    此一程度，而有合理之懷疑存在時，尚難為有罪之認定基礎；苟積極證據不足為
    不利於被告事實之認定時，即應為有利於被告之認定，更不必有何有利之證據（
    最高法院三十年上字第八一六號、四十年台上八六號、七十六年台上字第四九八
    六號判決參照）。徵諸被告既無自證己罪之義務，更無自證無罪之義務，此乃當
    然之法理。經查：被告所辯其係經被害人丙○○同意後，前往申請支票，約定應
    用之於公司，若挪為私人用途，應經被害人同意；被害人並將印鑑交付被告保管
    等情，核與被害人所述情節相符，並有被害人所提「說明書」一紙說明在卷可稽
    ，茲被害人丙○○既係公司股東之一，又同意出名申請支票，並將印鑑交付被告
    保管，其有概括授權被告使用支票之意思甚明；何況，本件被告係用之於公司退
    股金之發放，並非用之於私人用途，依概括授權之原理，被告於使用支票之前，
    原本無需逐一再得被害人之同意；縱被害人認為被告於領取支票及使用每張支票
    之前，均應得其同意，或事先向其知會，亦不過其與被告對此認知不同而已，並
    不影響被告有權使用支票之事實。所謂偽造有價證券，係以無權簽發之人冒用他
    人之名義，而簽發有價證券，為其構成要件；如行為人基於本人之授權，或有其
    他原因而有權簽發者，則與偽造之行為不同（最高法院五十三年台上字第一八一
    ０號判決參照）。本件被告係有權使用，自不發生偽造之問題。此外，復查無其
    他積極證據足認被告有何犯行，不能證明被告犯罪，揆諸上揭說明，自應為其無
    罪之諭知。
五、據上論斷，應依刑事訴訟法第三百零一條第一項而判決如主文。
本案經檢察官黃士元到庭執行職務
中      華      民      國    九十      年      四      月      九      日
                                    台灣基隆地方法院刑事庭
                                        法  官  陳  志  祥
右正本證明與原本無異。
對於本件判決如有不服，應於收受送達後十日內，向本院提出上訴書狀，上訴於台灣
高等法院，並應按他造當事人之人數附具繕本。
中      華      民      國    九十      年      四      月    十七      日
                                        書記官  陸  清  敏


司法院資訊處製作；財團法人民間司法改革基金會備份。
